【裁判字號】    97,易,1407
【裁判日期】    971029
【裁判案由】    詐欺
【裁判全文】
臺灣臺南地方法院刑事判決              97年度易字第1407號
公  訴  人  臺灣臺南地方法院檢察署檢察官
被      告  丁○○
上列被告因詐欺案件，經檢察官提起公訴（九十七年度偵字第九
○五七號）及移送併辦（九十七年度偵字第一○九四一號），本
院判決如下：
    主  文
丁○○幫助意圖為自己不法之所有，以詐術使人將本人之物交付
，處有期徒刑肆月，如易科罰金，以新臺幣壹仟元折算壹日。
    事  實
一、丁○○能預見提供金融帳戶給他人使用，極有可能供詐欺集
    團掩飾或隱匿其犯罪所得之財物，竟仍不違背其本意，基於
    幫助他人犯詐欺罪之不確定故意，於民國（下同）九十六年
    十二月二十六日前某日，在不詳地點，將其申辦之第一商業
    銀行佳里分行帳戶（帳號：00000000000號）之
    存摺、提款卡及密碼交付與姓名年籍不詳之詐欺集團成員供
    詐欺犯罪之用。嗣詐騙集團份子於取得上開帳戶後，即共同
    基於意圖為自己不法所有之犯意聯絡，於九十六年十二月二
    十七日晚間，自稱係ＭＯＭＯ購物台人員，致電丙○○，佯
    稱伊先前之付款程序發生錯誤，依指示操作提款卡而於隔日
    （二十八日）匯款新臺幣（下同）九萬元至丁○○上開帳戶
    內，復於九十六年十二月二十九日撥打電話予戊○○、乙○○，佯稱渠先前網路購物之付款程式出現問題云云，致戊○○、乙○○均陷於錯誤，而依其指示，於同日分別匯款一萬
    三千元及八千元至丁○○上開帳戶內，詐騙集團份子再將上
    述贓款提領得手，嗣經事後查證始知受騙。
二、案經臺南縣警察局佳里分局報告臺灣臺南地方法院檢察署檢
    察官偵查起訴。
    理  由
壹、證據能力之判斷：按被告以外之人於審判外之陳述，經當事
    人於審判程序同意作為證據，法院審酌該言詞陳述或書面陳
    述作成時之情況，認為適當者，亦得為證據，刑事訴訟法第
    一百五十九條之五第一項定有明文。查被告於本院審理時對
    證人即被害人戊○○、乙○○及丙○○於警詢時所為筆錄之
    證據能力均不爭執，且本院依卷內資料審酌該警詢筆錄作成
    時之情況，亦認為並未有何違背法律或其他相關規定之情事
    ，而應認為適當，是依刑事訴訟法第一百五十九條之五第一
    項之規定，上開證人等於警詢所作之筆錄，為傳聞法則之例
    外而具有證據能力，本院自得引為判決參考之依據，先予敘
    明。
貳、犯罪事實之認定：
一、訊據被告丁○○於本院審理時，固坦承於申辦前開帳戶之存
    摺、提款卡等情，惟矢口否認涉有幫助詐欺取財罪嫌，辯稱
    ：該帳戶之存摺、提款卡於九十六年十二月間遺失，當時伊
    將存摺、提款卡及密碼等物均擺在機車置物箱云云。
二、經查：
（一）、第一商業銀行佳里分行帳戶（帳號：00000000
        000號）之存摺、提款卡係被告所有等情，業據被告
        於警詢時自承在卷，並有該銀行之帳戶基本資料在卷可
        稽，此部分事實應堪認定。又詐欺集團成員意圖為自己
        不法所有之意思，於九十六年十二月二十七日晚間，自
        稱係ＭＯＭＯ購物台人員，致電丙○○，佯稱伊先前之
        付款程序發生錯誤，依指示操作提款卡而於隔日（二十
        八日）匯款九萬元至丁○○上開帳戶內，復於九十六年
        十二月二十九日撥打電話予戊○○、乙○○，佯稱渠先
        前網路購物之付款程式出現問題云云，致戊○○、乙○○均陷於錯誤，而依其指示，於同日分別匯款一萬三千
        元及八千元至丁○○上開帳戶內等情，亦分據被害人三
        人於警詢中證述遭詐騙經過明確，並有被害人匯款執據
        、被告前開帳戶之交易明細表在卷可稽，此部分事實亦
        堪認定。
（二）、按現今銀行金融交易倚重自動櫃員機運作甚深，而使用
        此等服務時，除需持有提款卡、存摺等物外，尚須輸入
        申辦帳戶者設定之密碼，始能利用自動櫃員機而使用該
        帳戶或自帳戶內提領款項。易言之，雖取得帳戶之提款
        卡，然未併同知悉提款卡密碼者，仍無法使用該帳戶或
        自該帳戶領取款項，此乃眾所周知之事。是若非被告自
        行交付前開帳戶之提款卡、存摺等物，並告知提款卡之
        密碼等資訊，衡情詐騙集團無從使用被告前開帳戶，並
        自該帳戶內提領被害人所匯入之款項。訊據被告於本院
        審理時雖辯稱：該帳戶之存摺、提款卡於九十六年十二
        月間遺失，當時伊將存摺、提款卡及密碼等物均擺在機
        車置物箱云云。惟觀諸存摺、印鑑、提款卡均係重要物
        品，衡諸經驗法則，平日應擺放於家中安全處所，何以
        隨意放置於機車內？如有錢欲匯入，當可再自家中取出
        ，並無須一直放置於機車內，其理甚明。況且，縱被告
        辯稱放置於機車內屬實，然何以他人會知悉其密碼？苟
        非被告告知金融存款帳戶之密碼，徵諸存戶個人財產權
        益之保障，專屬性甚高，衡諸常理，他人當無法知悉其
        密碼，若非與本人有密切關係，亦不可能提供個人帳戶
        及密碼供陌生人使用甚明。準此以觀，被告所辯既與經
        驗法則有違，難資憑信，徵諸上開說明，其辯稱係遺失
        云云，不僅未提出有利之證據方法供本院審酌，實難資
        為有利於被告有利之認定。
（三）、復以詐欺集團為確保詐騙款項得以保全，皆以收購他人
        存摺、提款卡或以偽造之身分證辦理存摺、提款卡之方
        式，取得存摺、提款卡，絕無持他人遺失或遭竊或遭騙
        之存摺、提款卡來作為匯款之用及逃避警方追緝之理，
        否則詐騙所得之款項，豈不隨時處於遭凍結之危險狀態
        ？況且，詐騙集團以他人帳戶供作款項出入之帳戶，衡
        諸常情，通常會先取得帳戶所有人之同意才使用，否則
        一旦帳戶所有人掛失，被害人匯入之款項即遭凍結無法
        提領，帳戶所有人反可輕易辦理補發存摺、變更印鑑、
        密碼，將款項提領一空，詐騙集團自無可能冒此風險。
        本件被告於九十六年十二月二十一日開戶後，當日即將
        所開戶所存入之金額一千元提領一空，有第一商業銀行
        未登摺帳項查詢清單一紙附卷可參，惟被告卻辯稱其於
        開戶後十日始發現機車被撬開而遺失帳戶及提款卡云云
        ，觀諸被害人分別於九十六年十二月二十八日及二十九
        日匯款後，各該筆款項旋遭不詳人士提領無蹤，顯見被
        告所稱其於開戶後十日內始發現其帳戶遺失云云，與前
        開查詢清單內所載九十六年十二月二十八日及二十九日
        所匯入之情形不符，因詐騙集團使用帳戶若未得帳戶所
        有人同意，而帳戶所有人隨時可能辦理掛失，則詐騙集
        團將承擔無法提領被害人所匯入遭詐騙金錢之風險，此
        等情形，詐騙集團實無可能利用該帳戶而為詐騙交易，
        合理解釋只有該帳戶係經帳戶所有人交付或授權使用情
        形；亦即，被告所有上開帳戶之存摺、金融卡（密碼）
        等物，係被告提供予詐欺集團使用一節，足堪認定。
（四）、次按各類形式之詐欺（舉凡誑稱中獎繳交保證金、退稅
        、核對信用卡刷卡記錄、媒介賣淫、親人被綁架、虛設
        網路拍賣網站等等不一而足）利用行動電話、市內電話
        或電腦網路，且收購人頭帳戶作為詐欺工具以利行騙之
        事例，無日無時在平面、電子媒體經常報導，且警察、
        金融、稅務單位亦在各公共場所張貼防騙文宣，已為社
        會大眾所共知，另參以一般人皆可以自己名義在任何銀
        行設立帳戶，作為提、存款之用，實無需向不特定人購
        買帳戶，被告率予出售其帳戶，故其對於購得其帳戶者
        利用其帳戶供犯罪所用，應有認識。坊間報章雜誌及其
        他新聞媒體，對於犯罪集團為掩飾詐欺取財犯行，經常
        利用他人存款帳戶作為匯款帳戶，以規避執法人員之查
        緝，並掩飾、確保因自己犯罪所得之財物，已多所報導
        及  再三披露，則依一般人之社會生活經驗，苟見他人
        不自己申請開立帳戶而蒐集不特定人之帳戶使用，衡情
        應可預見收集之帳戶乃係被利用為與財產有關之犯罪工
        具，是被告對此當無不知之理，竟仍提供上開金融帳戶
        之存摺、提款卡及密碼供該不詳人士使用，縱無具體事
        證顯示被告確有參與向被害人詐欺取財、或不法取得被
        害人匯款等犯行，然就該不詳人士嗣後將其提供之帳戶
        供作詐欺取財之用，顯不違反其本意，則被告有幫助他
        人詐欺取財之不確定故意，甚為顯明。
（五）、綜上所述，被告交付其持用之銀行帳戶存摺、印章及提
        款卡等物予詐騙集團，使該詐騙集團得以詐騙被害人賴
        信安之事實已可確認。被告幫助詐欺取財犯行明確，堪
        以認定，應依法論科。
三、按刑法上幫助犯，係指以幫助之意思，對於正犯資以助力，
    而未參與實施犯罪之行為者而言，被告基於幫助他人詐欺取
    財之故意，將其所持用之銀行帳戶交予詐騙集團，以利詐騙
    集團詐騙被害人後，匯入款項之用，並得自該帳戶提領花用
    ，惟無證據證明被告有參與詐欺犯行之實施，故核被告所為
    係犯刑法第三十條第一項、第三百三十九條第一項之幫助詐
    欺取財罪，並應依刑法第三十條第二項之規定，依正犯之刑
    減輕之。又被告一幫助詐欺之行為，幫助詐欺集團成員詐欺
    被害人丙○○、戊○○及乙○○三人，為想像競合犯，應依
    刑法第五十五條之規定，從一情節較重之幫助詐欺取財罪處
    斷。又移送併辦部分（九十七年度偵字第一○九四一號）與
    本案有想像競合犯裁判上一罪之關係，本院自得依法審理，
    附此敘明。爰審酌被告犯罪動機、手段、被害人所受損害之
    程度、犯罪後始終否認犯行之態度等一切情狀，量處如主文
    所示之刑，並諭知易科罰金之折算標準，以資懲儆。
據上論斷，應依刑事訴訟法第二百九十九條第一項前段，刑法第
三十條第一項、第三百三十九條第一項、第五十五條、第三十條
第二項、第四十一條第一項前段，刑法施行法第一條之一，判決
如主文。
本案經檢察官甲○○到庭執行職務。
中    華    民    國    97    年    10    月    29    日
                刑事第十三庭    審判長法  官  張銘晃
                                      法  官  徐文瑞
                                      法  官  黃翰義
以上正本證明與原本無異。
如不服本判決應於收受本判決後10日內向本院提出上訴書狀，並
應敘述具體理由。如未敘述上訴理由者，應於上訴期間屆滿後20
日內向本院補提理由書狀（均須按他造當事人之人數附繕本）「
切勿逕送上級法院」。
                                      書記官  謝文心
中    華    民    國    97    年    10    月    29    日
附錄本件論罪科刑法條全文：
中華民國刑法第339條
（普通詐欺罪）
意圖為自己或第三人不法之所有，以詐術使人將本人或第三人之
物交付者
，處 5 年以下有期徒刑、拘役或科或併科 1 千元以下罰金。
以前項方法得財產上不法之利益或使第三人得之者，亦同。
前二項之未遂犯罰之。


司法院資訊處製作；財團法人民間司法改革基金會備份。
